臺灣宜蘭地方法院民事判決　　　　　　　 93年度訴字第377號
原　　　告　凱晟塑膠工業股份有限公司
法定代理人　丙○○
被　　　告　嘉陽營造有限公司
法定代理人　乙○○
訴訟代理人　甲○○
當事人間請求給付貨款事件，業於民國94年9 月22日言詞辯論終
結，本院判決如下：
    主  文
被告應給付原告新台幣柒拾肆萬捌仟伍佰貳拾陸元，及自民國九
十三年十一月六日起至清償日止按年息百分之五計算之利息。
訴訟費用由被告負擔。
本判決於原告以新台幣貳拾伍萬元供擔保後，得假執行。
    事實及理由
一、原告主張之意旨：
  (一)被告公司承攬訴外人唯翔營造有限公司（以下簡稱唯翔公司
    ）所標得台灣電力股份有限公司（以下簡稱台電公司）宜蘭
    區處宜擴007 號配電管路工程，及台電公司台北供電區羅東
    、宜蘭、信義線管路工程，所需塑膠硬管及塑膠零件等向原
    告採購，兩造並於民國91年9 月24日簽訂買賣合約書。簽約
    當時係由被告之法定代理人乙○○與其女婿戊○○在場，代
    表被告公司與原告簽約，而乙○○於合約書上所蓋用之印章
    與被告嗣後與唯翔公司所立協議書上之印章相同，合約書上
    之被告公司大小章更與被告為員工辦理勞工保險加、退保之
    大小章相同。且於簽約後之翌日，原告即收受乙○○所簽發
    、面額新台幣（下同）350,000 元之支票作為定金；嗣原告
    出貨後，亦陸續收受發票人為「嘉陽營造有限公司、乙○○
    、戊○○」之支票，作為貨款之給付，而原告所交付之塑膠
    硬管及配件，且已均台電公司驗收合格在案。是原告依據雙
    方所定之買賣合約書，配合被告之通知而交貨，數量及品質
    均符合合約之規範及業主台電公司之驗收標準，被告竟拒絕
    支付貨款，自無理由。
  (二)被告雖辯稱未與原告簽約、訂貨、收貨，亦未授權他人為之
    ，惟與原告簽訂契約者乃為被告公司之董事長乙○○本人，
    雖乙○○嗣後到庭不願承認，但另名與原告簽約者即訴外人
    戊○○則已證稱就系爭管路工程之所有訂貨、施工均由其以
    被告公司名義為之，包括與原告簽訂系爭買賣契約，所收受
    之貨物亦均用於系爭工程。且原告於91、92年間開立予被告
    公司之銷貨發票共13張，被告公司亦已申報扣抵進項稅額，
    顯見被告確實已授權戊○○來與原告簽訂契約，否則亦符合
    表見代理之情形，故被告公司仍應負簽約人之責任，清償本
    件貨款。
  (三)且原告所交付之貨品均係在92年6 月以前，而被告與唯翔公
    司係在92年7月4日才解約，對原告所請求之貨款不生影響。
    況被告公司與唯翔公司何時協議終止承攬關係，依據債權債
    務契約相對性，與原告無關，被告既與原告訂約購貨，又簽
    發其名義之支票給付貨款，原告所交付之統一發票又作為進
    項扣抵，均足證明兩造間買賣關係存在。
  (四)又原告送達貨物後，均經被告公司員工簽收確認，而於出貨
    單上客戶簽名欄內簽名之戊○○、己○○、江明俊、李文正
    、陳永昌、張整都、游順寶、黃茂順、林建良等人，依扣繳
    單位給付清單，均屬在被告公司領有薪資而屬被告之員工；
    。其中己○○更屬被告公司辦理健保之員工。此外，依據貨
    運公司人員即證人丁○○之證詞，亦足證明原告之貨物均已
    送給被告公司。故被告另抗辯未曾收受系爭貨物云云，亦非
    可取。
  (五)為此爰依買賣契約之法律關係，聲明請求：除供擔保之金額
    外，均如主文所示。
二、被告答辯之意旨：
  (一)被告並未於91年9 月24日與原告簽訂買賣合約書，被告否認
    買賣合約書之真正，因為被告對外簽訂契約均使用公司印鑑
    章，但該合約書上之印章非被告之印鑑章，且其上被告法定
    代理人「乙○○」之印章，亦與被告與唯翔公司間協議書上
    之印章不同。至於原告所收受乙○○簽發之350,000 元支票
    ，實係乙○○個人出借支票給戊○○使用而已，並不足以證
    明該買賣合約係被告與原告所簽訂。且被告亦否認曾開立被
    告公司名義之票據給原告，縱使有，亦為先前兩造間之其他
    交易行為。
  (二)再者，被告公司並無收受原告公司之貨物，亦無收受原告所
    交付之統一發票，原告之材料均非送到被告公司所在地，另
    收受貨物之戊○○或其他人等亦非被告之員工，至於戊○○
    之名片乃其自行印製，名片上所載地址非被告公司地址，況
    其名片上共印製「唯翔公司」與「嘉陽公司」，即有爭議。
    此外，原告所提之其他文書均不足以證明有送貨予被告公司
    ，其所提之對帳請款單均原告自行製作，其上之品名、數量
    、金額均與買賣合約書第1條及出貨單所載有所不符。
  (三)況系爭管路工程固曾由唯翔公司轉包予被告，然因工程延誤
    等因素，雙方同意自92年3月1日起由唯翔公司收回自辦，雙
    方並簽立協議書；而原告所提出貨單六張，其出貨日期均在
    92年6、7月，已在系爭工程經唯翔公司收回自辦之後，且六
    張出貨單中有四張之收貨人均非被告公司員工，故該等收貨
    人究係為自己收貨或代理他人收貨，均有待原告舉證證明。
    另被告於92年3月5日亦與戊○○簽訂協議書，載明系爭工程
    因唯翔公司業已於92年3月1日收回自辦，爾後工程一概與被
    告公司無關，均由戊○○負責，故戊○○於其後所簽收之出
    貨單，應係受唯翔公司所託，而與被告無關。此外，戊○○
    亦於92年3月4日出具切結書給唯翔公司，略謂其為唯翔公司
    之協議廠商，請將工程款匯入其個人之帳戶；另原告在92年
    6、7月送貨給戊○○等人時，所收受戊○○以其配偶「江惠
    玲」簽發之支票，亦經原告提示而遭退票，顯示原告就系爭
    貨物係與戊○○個人交易，非與被告交易。故系爭工程確實
    於92年3月1日由唯翔公司收回後再交由戊○○負責，被告並
    未再向原告訂貨亦未收受及使用原告所送貨物，原告訴請給
    付貨款，應無理由。
  (四)為此答辯聲明請求：原告之訴及假執行之聲請均駁回。
三、不爭執之事實：
  (一)訴外人唯翔公司向台電公司承包「台電宜蘭區處宜擴007 號
    工程」及「台北供電區羅東、宜蘭、信義管路工程」，且該
    二項工程均已經竣工辦理驗收完畢，另工程所使用之塑膠硬
    管及配件等材料，均經驗收全部合格之事實，有台電公司宜
    蘭區營業處94年8月11日宜蘭字第09407010661號函暨所附資
    料，及台電公司台北供電區營運處94年08月16日北供土字第
    91080322Y號函暨所檢送資料附卷足參（見卷宗第285 至324
    頁、第327至346頁）。
  (二)又唯翔公司乃將上開二項工程中之「管路工程」部份，再轉
    包予被告公司，此業為被告所不否認（見卷153頁）。
四、本件之爭點及法院之判斷：
    然原告主張被告因向唯翔公司承攬前述「管路工程」而與原
    告簽訂買賣合約，約定向原告買受塑膠硬管及配件等，嗣後
    原告並已依約交付被告所訂購之材料，惟自92年6 月後，被
    告即不支付貨款，迄今尚積欠92年6、7 月之貨款計748,526
    元等情，則為被告所否認，並以前揭情詞置辯，是經兩造所
    就爭執之內容進行整理後，確認本件應審酌之爭點厥為：(一)
    兩造間是否有買賣關係存在？(二)如認定兩造間有買賣關係存
    在，則原告是否已交付貨物予被告？（見卷第64頁）從而茲
    就該二項爭點分別判斷如下：
  (一)爭點一、兩造間是否有買賣關係存在？
  1.查原告主張兩造間有買賣契約關係存在乙節，業已提出買賣
    合約書乙份為證（見支付命令卷第6至8頁）。被告雖否認該
    買賣合約書之真正，惟查，原告主張系爭買賣合約書係由被
    告公司之法定代理人乙○○親自與原告簽訂乙節，固已經證
    人乙○○否認，而原告就此事實又無法再為舉證，難認可信
    ；然原告主張該買賣契約書至少是由訴外人戊○○以被告公
    司名義而與原告簽訂之情，則核與證人戊○○到庭證稱：「
    （問：嘉陽公司是否有與原告公司定買賣契約訂貨？）有，
    當時是我用嘉陽公司的名義去訂約，嘉陽公司當時有將公司
    的大小章交給我，簽約時只有我和原告簽約，但之前在磋商
    時，乙○○有和我一起跟原告談，乙○○是用他個人身分去
    ，但我是以嘉陽公司的名義來與原告磋商與訂約。」、「我
    有見過此份契約書，此份契約書是我簽訂的，契約書上嘉陽
    公司的大小章都是我蓋的，這二個章就是被告公司交給我的
    大小章，…。」、「我是以嘉陽公司員工的身分來訂約，我
    有跟原告表明我是系爭工程的負責人，我交付給原告的名片
    上也是印嘉陽公司的名稱。故原告應該是認為我是嘉陽公司
    來負責此項工程的。」等語相符（詳見卷第227至229頁），
    自堪信為實在。
  2.且查，被告並不否認其確實曾承攬唯翔公司上開管路工程，
    僅辯稱該承攬關係已於92年3月1日終止等語，並提出其與唯
    翔公司之協議書乙份為佐（參卷第60頁）；另被告之法定代
    理人乙○○陳述：被告向唯翔公司所承攬之管路工程，已再
    全部轉包給戊○○，該工程之所有訂貨、施工均交由戊○○
    負責等情（見卷153 頁），亦核與證人戊○○證稱：系爭工
    程由唯翔公司向台電公司得標，唯翔公司找伊來作此項工程
    ，但因需要以營造廠名義簽約，故即以被告公司名義來與唯
    翔公司簽約，但被告公司已將該系爭工程交由伊全權負責，
    僅由被告之總經理甲○○來作督導，故伊可自行向其他廠商
    訂貨或與下包商接觸等，無須一一請示被告公司等語相合（
    詳見卷宗第226至230頁）。從而可認原告或證人戊○○證稱
    ：被告已授權戊○○全權負責系爭管路工程，包括與原告簽
    約及訂貨乙節，堪屬合理。否則被告公司既無實際參與該管
    路工程，僅由其公司之總經理甲○○負責督導，倘未授權戊○○向原告訂約購貨，該項工程顯無從進行，被告公司亦無
    法履行對唯翔公司所負之承攬責任，顯與常理不合。
  3.復查，原告所交付之材料均用於系爭工程上之情，已據證人
    戊○○陳述明確（卷第227頁），又原告於91年9月24日簽訂
    買賣合約書後，其在91年10月至92年2 月期間所送達之貨物
    ，均已經收受並用於系爭工程乙情，業經原告提出對帳請款
    單五份、統一發票15張及出貨單31紙為證（參卷第78 至108
    頁），復經證人戊○○證述在卷（卷第227、228頁）。且原
    告上開材料送達之時間，均在被告公司與唯翔公司協議終止
    承攬合約之前，而原告前揭所開立之統一發票，更係以被告
    名義為抬頭，其中除91年12月份編號QV00000000及92年1 月
    份編號RU00000000之統一發票外，其餘13張統一發票均已經
    被告公司申報扣抵進項稅額之事實，則有原告所提出之財政
    部台灣省北區國稅局宜蘭縣分局94年04月27日函覆原告公司
    之北區國稅宜縣三字第0941004794號函乙份在卷足憑（卷第
    204頁）。從而原告據此主張兩造間確有買賣關係存在等情
    ，亦應為實在。
  4.被告雖又抗辯兩造間縱有買賣契約關係存在，惟被告業於92
    年3月1日和唯翔公司協議終止承攬關係，故自此之後，兩造
    間已無買賣關係存在，戊○○亦無代理被告公司之權限，戊○○嗣後所為之叫貨、收貨，均係受唯翔公司所託，而與被
    告無關等語。然此除益證被告公司先前確實曾有授權給戊○○簽約、訂貨外，被告上揭所辯縱認真正，基於契約之相對
    性，該終止承攬關係之協議，亦僅存於被告公司與唯翔公司
    之間，並無法使原告與被告間已經成立並生效之買賣契約因
    而解除或終止。況被告並未提出任何事證可認曾經解除兩造
    間之買賣契約，且其亦無將和唯翔公司終止承攬合約之事通
    知原告公司等情，亦有證人戊○○結證：「（被告訴訟代理
    人問：被告公司與唯翔公司在3月1日解約後，是否和證人已
    經提過之後工程的相關事情都與被告公司無關，但此事實證
    人是否有告知供貨廠商或下包？）沒有。」等語可稽（卷第
    230至231頁）。是被告以此抗辯兩造間已無買賣關係存在，
    自非正當。
  5.從而本件被告既有向唯翔公司承攬系爭管路工程，並再發包
    予訴外人戊○○全權負責該工程之進行，而原告與戊○○簽
    訂系爭買賣合約書後，所依約交付之材料均已用於系爭工程
    之上，原告於受領貨款後，所開立以被告公司為抬頭之統一
    發票，又經被告用以申報扣抵稅額，是原告依此主張被告公
    司確有授權戊○○來與被告簽訂買賣合約書及訂貨，應負本
    人之責任；否則被告公司上揭行為，亦足符合有由自己之行
    為表示以代理權授與他人之情形，而構成表見代理，依民法
    第169條之規定，亦應負授權人之責任，均可認兩造間有買
    賣關係存在等情，洵屬可採。
  (二)爭點二、如認定兩造間有買賣關係存在，則原告是否已交付
    貨物予被告？
  1.經查，原告主張其於91年9 月24日簽立買賣合約書後，已分
    別在91年10月至92年2月、92年6 月、7月陸續送達貨品至系
    爭工程之工地之事實，有對帳請款單、統一發票及出貨單、
    貨物收據等件可按（92年6月、7月份之對帳請款單暨出貨單
    、貨物收據附於支付命令卷第9 至15頁，另91年10月份至92
    年2 月份之對帳請款單、統一發票、出貨單詳見卷宗第78至
    108 頁），及證人丁○○陳稱：「（出貨單上）由我簽名的
    就是由我負責承運，此外我還知道庚○○、余富恩、余瑞村
    、賴國松等人是其他貨運公司的，都是在幫原告送塑膠管的
    。」、「凱晟的會計會通知我們到原告公司去收貨，我們都
    是依原告公司的會計指示送到宜蘭的嘉陽公司，我們送到的
    地點是嘉陽公司，我們到現場後他們公司會有人來協助我們
    卸貨且在簽收單上簽名。」、「簽收貨物的人有說他們是嘉
    陽公司的人。本件原告都是指定要送給嘉陽公司，故我們確
    認是嘉陽公司的人才會交付貨物，否則我們不會亂送。」、
    「原告就說要送嘉陽公司，送貨單上面都有嘉陽公司的電話
    ，我們到達之後都會先用電話與收貨人聯絡，才有辦法卸貨
    。」之證詞可按（見卷155至156頁），應堪信為實在。
  2.被告雖抗辯其與唯翔公司已於92年3月1日協議終止承攬關係
    ，自此之後該項工程已與被告無關等語，並提出被告公司與
    唯翔公司之協議書、被告公司與戊○○之協議書、戊○○之
    切結書為憑（卷第60、216、217頁）。惟原告於91年10月至
    92年2 月期間所交付之材料，均係在被告與唯翔公司終止承
    攬關係之前，且業經被告收受並用於系爭工程上，原告於收
    取貨款後所開立以被告為抬頭之統一發票，亦經被告用以扣
    抵稅款等情，均已經認定。另原告所交付92年6、7月之材料
    ，固係於被告與唯翔公司協議終止承攬關係之後，惟因被告
    並未曾將此事通知原告，亦未另行解除與原告間之買賣契約
    ，是兩造間之買賣契約自仍存在。再依據兩造所立買賣合約
    書之約定，雙方間之買賣契約乃為一份，僅交付貨物之次數
    係分批進行；另參諸證人戊○○證稱：「當時因為工程延後
    ，唯翔與嘉陽營造就解除合約，雖然系爭工程的實際負責人
    是我，但因為嘉陽和唯翔的合約書對於系爭工程訂有期限，
    又因為工程延誤，為避免嘉陽公司遭罰違約金，故兩家公司
    就在92年7月4日寫此份協議書，表明嘉陽公司此後與系爭工
    程沒有關係，但實際上工程還是都由我繼續在進行，並無任
    何改變，我一直負責到整件工程結束，簽此份協議書只是不
    要讓嘉陽公司有違約金的負擔，唯翔公司後來也沒有與其他
    公司簽訂承攬契約。」等語（卷第229 頁），及斟酌原告所
    提92年6、7月份之出貨單或貨物收據，期間所送材料乃由余
    富恩所承運，並送至宜蘭市○○道或宜蘭市○○鄉○○路乙
    節，均核與91年10月至92年2 月間之送達貨品情形相同，其
    中92年7月7日之貨物簽收人己○○係為被告公司辦理健保之
    員工，此除有中央健保局台北分局94年4 月19日健保北承一
    字第0940020013號函檢附之投保單位保費計算明細表可佐外
    （參卷第161、173-175頁），亦經證人己○○到庭表示：「
    我有受僱嘉陽公司，時間約92年年底到93年的8月，每月領
    有薪資約30,000元，健保在嘉陽公司」、「有幾次代收貨物
    ，送到我們公司的貨物我會幫忙代收。」、「工地內應該都
    是嘉陽公司的員工，因為系爭工程是以嘉陽公司的名義去承
    包。」等語（見卷第231 頁），是兩造間既仍有買賣契約存
    在，則原告依慣例經由戊○○之指示，在92年6、7月送達其
    所需數量及規格之材料至指定之地點，並由被告之員工或原
    經被告授權之人收受貨物，顯已履行其交付貨物之義務。被
    告抗辯原告並未交付貨品云云，自不可採。
五、綜上所述，原告主張被告公司對於訴外人戊○○在91年 9月
    24日以其公司名義和原告所簽訂之買賣合約書，應負授權人
    之責任乙節，既屬有據，且原告業已依約交付所訂購之材料
    ，從而原告依據兩造間買賣契約之法律關係，訴請被告給付
    所積欠之貨款748,526 元，及自支付命令送達之翌日即93年
    11月6 日起清償日止按年息百分之5計算之利息，洵屬正當，
    應予准許。
六、假執行之宣告：原告陳明願供擔保，聲請宣告假執行，核無
    不合，爰酌定相當擔保金額准許之。
七、本件為判決基礎之事證已臻明確，兩造其餘攻擊防禦方法、
    證據，均核與判決結果不生影響，不一一論究，附此敘明。
八、裁判費負擔之依據：民事訴訟法第78條。
中　　華　　民　　國　　94　　年　　10　　月　　13 　 日
                  臺灣宜蘭地方法院民事庭
                      法　官　邱景芬
正本與原本無異。
如不服本判決應於判決送達後20日內提出上訴狀（須附繕本）。
中　　華　　民　　國　　94　　年　　10　　月　　18　  日
                      書記官　莊怡麗
